【裁判字號】    92,聲再,117
【裁判日期】    920910
【裁判案由】    聲請再審
【裁判全文】
臺灣高等法院高雄分院刑事裁定                    九十二年度聲再字第一一七號
    再審聲請人
    即受判決人  甲○○
右列聲請人因恐嚇取財等案件，不服本院九十二年度上易字第六九四號，中華民國九
十二年七月二十二日確定判決（台灣高雄地方法院九十年易字一六二０號、台灣高雄
地方法院檢察署八十九年度偵字第四四五五號、八十九年度偵字第七七二五號），聲
請再審，本院裁定如左：
      主  文
再審之聲請駁回。
      理  由
一、本件聲請再審意旨略以：再審聲請人即受判決人甲○○並無不法所有之意圖，如
    僅以恐嚇方法使人交付財物，其行為或可觸犯他項罪名，要無由成立刑法三百四
    十六條第一項之恐嚇取財罪云云。且查本件告訴人林家孚於偵查中陳稱：「他（
    指再審聲請人）在電話中說我在工程上和人有糾紛」等語，是再審聲請人辯稱其
    出面與告訴人協調，係為林振芳解決該二百萬工程公關費糾紛等語，即非無據。
    且證人曹誠心於原審調查時證稱：「（當初林家孚答應給林振芳兩百萬，後來為
    何又沒給？林振芳反應如何？）就我們側面知道，應該老闆已經將這個錢編列出
    來了‧‧‧就我們知道是他自己挪去私用了，可能是這個原因，去年才被人家開
    槍」等語，可見上開工程公關費之糾紛，雖本非告訴人與林振芳之私人債務糾葛
    ，但太平洋公司已編列款項，卻為告訴人所挪用，加上再審聲請人介入時，林振
    芳未必詳細告知其與告訴人金錢糾紛之內情，則再審聲請人辯稱其無為自己或第
    三人不法所有之意圖，應可採信，且上揭證據攸關再審聲請人所涉犯恐嚇取財罪
    是否具備不法意圖之構成要件，而原審對此重要證據漏未審酌，自足以影響原確
    定判決之認定云云。又原審就告訴人與再審聲請人間電話通話之錄音譯文，僅撿
    擇對再審聲請人不利之部分，漏未併就其他對再審聲請人有利之錄音譯文及告訴
    人已被毆打成傷之重要事證為審酌，為此依刑事訴訟法第四百二十一條規定就足
    以生影響於判決之重要證據漏未審酌為由，聲請再審云云。
二、按不得上訴於第三審法院之案件，除前條規定外，其經第二審確定之有罪判決，
    如就足生影響於判決之重要證據漏未審酌者，亦得為受判決人之利益，聲請再審
    ，刑事訴訟法第四百二十一條定有明文。又依最高法院八十九年度台抗字第三十
    號裁定之見解，刑事訴訟法第四百二十一條所規定因重要證據漏未審酌而聲請再
    審者，指該證據於案情有重要關係且未經審酌者而言，如證據業經法院本其自由
    心證予以取捨及判斷，僅係對此持相異評，即不能以此為由聲請再審。
三、經查：(一)聲請人於警訊及偵查中供稱係為「林振芳」之花名「天心」之女友被林
    家孚所欺侮，才代為調解等語；復又改稱：係林家孚欠我朋友「林振芳」工程款
    （公關費）二百萬，我出面為其仲裁等語。聲請人於地院訊問時供稱：「林家孚
    公司欠林振芳公關費二百萬元，一直拖延沒給林振芳‧‧‧曹誠心跟林振芳解釋
    ，不是他們不給，是上級不批淮。」等語，嗣後曹誠心於原審調查時復陳：「就
    我們側面知道，應該老闆已經將這個錢編列出來了‧‧‧就我們知道是他自己挪
    去私用了，可能是這個原因，去年才被人家開槍」等語。然如本案之緣由，係如
    聲請人所辯：係因「林振芳」之女友「天心」遭林家孚欺侮所致，則林家孚欺侮
    「天心」之侵權行為損害賠償請求權未經法院判決勝訴確定前，該債權是否存在
    及數額為何？均未確定，是林家孚並未對「林振芳」或「天心」負有任何債務，
    縱若有欺侮之情事，該損害賠償之債權人亦與「林振芳」無涉，聲請人假若以代
    「林振芳」出面調解糾紛，卻行恐嚇之實，難謂無與「林振芳」共同為自己不法
    所有之意思。又如本件之糾紛，係因林家孚任總經理之太平洋公司旗下之鳳信公
    司為解決埋設管線導致居民抗爭而商請「林振芳」出面解決；縱令「林振芳」確
    有代鳳信公司解決上開居民抗爭事宜，則當初要求之公關費二百萬元，是否已經
    鳳信公司或太平洋公司之同意，即該項債權是否業已生效，已否撥款，均有疑異
    。況且，縱令鳳信公司或太平洋公司同意，而前開債權業已生效，債務人係鳳信
    公司或太平洋公司，亦與太平洋公司總經理林家孚個人無關。退而言之，縱或有
    確實證據證明林家孚將該二百萬元私自挪用，亦屬林家孚應對其公司負法律責任
    之問題，要非林家孚與「林振芳」間有債權債務關係。因此，原審認定林家孚本
    人並未因前開居民抗爭事件而對「林振芳」負有債務，林家孚既非實際債務人，
    要非無據，聲請人甲○○等對之恐嚇要索二百萬元，係屬恐嚇取財之論斷，確經
    詳酌曹誠心、告訴人及被告等人之陳述後而為判決。且自聲請人以電話恐嚇林家
    孚之內容觀之，均係以複數人稱自謂，且其明白表示係為求財等情，此顯經原審
    法院審慎斷之，是以原確定判決認聲請人代「林振芳」出面協調前開事宜，實際
    上係為恐嚇取財之犯行，其與「林振芳」間具有共同為自己不法所有之意思。(二)
    綜觀聲請人與告訴人間電話通話之錄音譯文內容，如「‧‧‧阮是求財，你是求
    平安啦」、「‧‧‧江湖中講那個人拿人錢財與人消災啦」、「給你自已去化解
    ，這樣，以後咱們若是說沒有防範時陣，好像身軀邊一個冤仇人好像埋一顆定時
    炸彈啦」、「你就反正講歹聽，你付這些錢，我就跟你掛保證後面沒代誌」、「
    若咱人有時候發生車時陣，對抹對，賣講啥，出一個車禍，咱兩邊腦筋要斷起來
    ，出一個車禍，半身不遂那個時候擱再多錢嘛無效，對抹對‧‧‧」等語（詳八
    十九年度偵字七七二五號偵查卷第三十二頁至五十二頁），均係以將來惡害通知
    告訴人林家孚，足令林家孚心生畏佈，因而於八十九年一月十九日下午三時四十
    分許報警處理。雖聲請人辯稱曾告訴林家孚：「今天我若沒跟你打這通電話，你
    也是存在一個危險」（告訴人答以「對啦」）、「我今天打電話，反而對你有好
    處」（告訴人答以「是是，感謝」）等語，係為告訴人分析利弊得失，無恐嚇之
    意，並辯解告訴人在被打傷之後，更心知肚明如告訴人與他人之糾紛若未解決，
    終必不能善了，即不解決則有「災厄」或「危險」發生，不待聲請人提醒，因而
    林家孚並非因聲請人所用之言語而心生畏懼，而係糾紛尚未完全解決，恐再招不
    測云云，爰此指稱原確定判決未審酌此部分之錄音譯文及告訴人在與受判決人電
    話聯絡前已遭人毆打成傷之重要證據。惟觀之原確定判決理由中羅列聲請人恐嚇
    林家孚之言詞，縱或有部分譯文未帶恐嚇之語氣，然綜觀其陳述之整體內容，已
    足達令他人心生畏佈之程度。再者，就告訴人林家孚在與聲請人電話聯絡前已遭
    人毆打成傷一節，原確定判決已認定因無積極證據認定聲請人曾打電話給告訴人
    表示：「受人之託打斷你的腿，今天沒打斷你的腿，還再來」等語，而認定非聲
    請人所為，故該部分與論罪部分有實質上一罪關係，故不另為無罪之諭知，即係
    對聲請人為有利之認定。惟縱或林家孚先前未遭人毆打，衡以電話錄音譯文之內
    容，均以告訴人之生命、身體之將來惡害而為通知，已足使人心生畏怖。原確定
    判決理由中顯已就電話錄音譯文全文及告訴人遭人毆打之情均加以詳細述明，並
    據其心證為取捨及判斷，聲請人主張原審對此重要證據漏未審酌，難謂有據。
四、查有罪之判決確定後，為受判決人之利益聲請再審，必其聲請之理由合於刑事訴
    訟法第四百二十條第一項所定情形之一及第四百二十一條有足以影響於判決之重
    要證據漏未審酌者，始准許之。本件聲請人所舉聲請再審之理由，核與上引法條
    所定無一相符，應認為無聲請再審之理由，爰依同法第四百三十四條第一項，裁
    定如主文。
中      華      民      國    九十二    年      九      月      十      日
                              臺灣高等法院高雄分院刑事第二庭
          審判長法官  林正雄
                                        法官  李嘉興
                                        法官  黃壽燕
右正本證明與原本無異。
不得抗告。
                                  法院書記官  黃富美
中    華    民    國      九十二      年      九      月        十      日


司法院資訊處製作；財團法人民間司法改革基金會備份。
